【裁判字號】    95,財管,4
【裁判日期】    950508
【裁判案由】    指定遺產管理人
【裁判全文】
臺灣新竹地方法院民事裁定               95年度財管字第4號
聲  請  人  國泰人壽保險股份有限公司
法定代理人  乙○○
送達代收人  甲○○
丙○○
聲請人聲請指定被繼承人丙○○遺產管理人事件，本院裁定
如下：
    主      文
選任財政部國有財產局臺灣中區辦事處為被繼承人丙○○之遺產
管理人。
准對被繼承人丙○○之繼承人為承認繼承之公示催告。
被繼承人丙○○之繼承人，應自前項公示催告最後登載新聞紙之
日起，柒個月內承認繼承，上述期限屆滿，無繼承人承認繼承時
，被繼承人丙○○之遺產，於清償債權並交付遺贈物後，如有剩
餘即歸屬國庫。
程序費用由被繼承人丙○○之遺產負擔。
    理      由
一、按繼承開始時，繼承人有無不明，而無親屬會議或親屬會議
    未於一個月內選定遺產管理人者，利害關係人得聲請法院選
    任遺產管理人，並由法院依公示催告程序，定六個月以上之
    期限，公告繼承人，命其於期限內承認繼承，民法第1177
    條、第1178條第1項、第2項規定甚明。
二、本件聲請意旨略以：被繼承人丙○○（男、民國59年3月8日
    生、國民身分證統一編號：Ｚ000000000號），於93年12月
    13日死亡，生前於90年12月17日以其所有動產設定新台幣（
    下同）208萬之本金最高限額抵押權，擔保其對聲請人所負
    之一切債務，並於90年12月26日向聲請人借款173萬元，尚
    有債務未清償。被繼承人丙○○之所有繼承人皆拋棄繼承，
    且未依法選定遺產管理人，致該遺產無人管理，聲請人為利
    害關係人，為此聲請鈞院指定財政部國有財產局臺灣中區辦
    事處為被繼承人丙○○之遺產管理人等語，並提出戶籍謄本
    多份、繼承系統表、抵押權設定契約書、他項權利證明書、
    借據等影本多紙為證。
三、按法院在指定被繼承人之遺產管理人時，自應先審查是否有
    其他適合之人可任被繼承人之遺產管理人，如無，在不得已
    之情形，才指定國有財產局為遺產管理人，蓋抗告人係一公
    務機關，依國有財產法規定綜理國有財產事務，執行事務所
    需預算為全國人民納稅所得，倘顯無遺產可歸屬國庫，可能
    造成以國家資源管理對國庫毫無利益之財產並須墊付無法歸
    墊之管理費用，無異使公器淪為私用，損及全民利益，令國
    庫遭受權利之侵害，乃司法院前揭函示精神所在（臺灣高等
    法院87年家抗字第54號、86年家抗字第156號、臺灣高等法
    院臺中分院92年度家抗字第27號裁判參照）。經查，聲請人
    主張被繼承人丙○○已離婚，膝下亦無子女，且被繼承人丙
    ○○前向其借款尚未清償完畢，卻於93年12月13日死亡，且
    其法定繼承人均已拋棄繼承等事實，業據提出借據暨約定書
    、戶籍謄本多份、繼承系統表等件影本為證，並經本院依職
    權取本院94年度繼字第60號拋棄繼承事件卷宗核閱無誤，則
    聲請人為被繼承人丙○○之債權人，其以利害關係人身分聲
    請選任被繼承人丙○○之遺產管理人，洵屬有據。此外，經
    本院審酌被繼承人丙○○之父已死亡，被繼承人丙○○之母
    、兄弟姐妹均已拋棄繼承，經詢問被繼承人之姐蘇淑美、雙
    胞始兄弟蘇文發、母蘇翁和英到庭稱未召開被繼承人之親屬
    會議，且均不願擔任被繼承人之遺產管理人等語，有本院之
    筆錄在卷可考，是聲請人之上開主張堪信為真實，爰依法指
    定財政部國有財產局台灣中區辦事處為遺產管理人。末按，
    民法第1185五條規定：第1178條所定之期限屆滿，無繼承人
    承認繼承時，其遺產於清償債權，並交付遺贈物後，如有賸
    餘，歸屬國庫，是本件指定財政部國有財產局臺灣中區辦事
    處為被繼承人之遺產管理人為適當，附此敘明。
四、依非訟事件法第157條，裁定如主文。
中    華    民    國    95    年    5     月    8     日
                  家事法庭法  官  許翠玲
以上正本係照原本作成。
如對本裁定抗告，須於裁定送達後10日之不變期間內，向本院提
出抗告狀，並繳納抗告費新臺幣1,000元
                          書記官  陳宏城
中    華    民    國    95    年    5     月    8     日


司法院資訊處製作；財團法人民間司法改革基金會備份。
